臺灣高等法院高雄分院刑事判決　　　　　　　　　　九十一年度上易字第二一號
　　上　訴　人　台灣高雄地方法院檢察署檢察官
　　被　　　告　甲○○
右上訴人因被告頂替案件，不服臺灣高雄地方法院九十年度易字第四二四二號中華民
國九十年十二月十八日第一審判決（起訴案號：臺灣高雄地方法院檢察署九十年度偵
字第一五六六九號），提起上訴，本院判決如左：
    主  文
上訴駁回。
    理  由
一、公訴意旨係以︰被告甲○○於民國八十九年六月六日零時十分許，明知其兄邱志
    明在高雄市○○區○○路與苓雅路口，涉嫌公共危險案經警查獲，竟冒用被告甲
    ○○之名應訊，並偽造甲○○名義之簽名及捺指印於警訊筆錄上（邱志明偽造文
    書部分另行起訴）等情，竟為隱匿邱志明，而於高雄地方法院檢察署檢察官偵訊
    時，以自己之名義應訊頂替，因認被告甲○○涉犯有刑法第一百六十四條第二項
    之頂替罪嫌。
二、按犯罪事實應依證據認定之，無證據不得推定其犯罪事實，刑事訴訟法第一百五
    十四條定有明文。又按刑事訴訟法上所謂認定犯罪事實之證據，係指足以認定被
    告確有犯罪行為之積極證據而言，如未能發現相當證據或證據不足以證明，自不
    能以推測或擬制之方法，以為裁判基礎，最高法院二十九年上字第三一○五號及
    同院四十年臺上字第八十六號分別著有判例，而無論直接證據或間接證據，其為
    訴訟上證明，須於通常一般人均不至於有所懷疑，而得確信其為真實之程度者，
    始得據之為有罪之認定，倘其證明尚未達此一程度，而有合理性懷疑之存在時，
    即無從為有罪之認定，若不能證明被告犯罪者，應諭知無罪之判決，刑事訴訟法
    第三百零一條第一項定有明文，合先敘明。
三、公訴人認被告甲○○有頂替之犯行，無非係以被告於警詢時供認不諱，復經同案
    被告邱志明於警訊時供述明確，並有警訊筆錄及邱志明所偽造之簽名及指印在卷
    為其論據，惟訊據被告甲○○固就渠曾二度赴臺灣高雄地方法院檢察署（以下簡
    稱「乙○○○署」），一為繳納罰金，一為檢察官調查其與邱志明之犯罪案件，
    且其於第一次赴乙○○○署繳納罰金時，未向檢察官說明其非酒醉駕車之行為人
    等情供承不諱在卷，惟辯稱︰其無法在偵查程序中冒名頂替等語。經查︰
(一)、按被告之自白，不得作為有罪判決之唯一證據，仍應調查其他必要之證據，以察
    其是否與事實相符，刑事訴訟法第一百五十六條第二項定有明文。被告甲○○固
    於警詢中供承：其因怕被告邱志明於服役中遭軍法審判，故冒名頂替出庭應訊等
    語。惟同案被告邱志明前於八十九年六月五日夜間十一時許（原審法院八十九年
    度旗交簡字第一二五號刑事簡易判決誤繕為八十九年五月二十六日），飲酒後已
    達不能安全駕駛動力交通工具之酒醉狀態，詎仍騎乘牌照號碼ＹＶＯ—五○○號
    輕型機車，旋於同年月六日凌晨零時十分許（原審法院八十九年度旗交簡字第一
    二五號刑事簡易判決誤繕為八十九年五月二十六日十六時二十分許），行經高雄
    市○○區○○路、苓雅路口為警查獲，並測得其吐氣中所含酒精成份高達每公升
    零點六零毫克等情，於警詢中以其弟即被告甲○○名義應訊，經高雄市政府警察
    局苓雅分局報請乙○○○署檢察官偵查起訴，但並未隨案解送被告邱志明至乙○
    ○○署應訊；嗣於八十九年六月二十六日檢察官偵查終結，認為「被告甲○○」
    宜以簡易判決處刑，遂向原審法院旗山簡易庭聲請簡易判決處刑，原審法院亦於
    八十九年九月二十八日依法逕以簡易判決處刑判處「被告甲○○」拘役三十日，
    如易科罰金，以三百元折算一日，並於八十九年十月二十三日判決確定，函移乙
    ○○○署執行；乙○○○署於八十九年十二月九日拘提被告甲○○到案，被告甲
    ○○始供承︰因公共危險罪判處拘役三十日，並向執行檢察官請求准予易科罰金
    新臺幣（下同）二萬七千元等情，業據原審法院調取高雄市政府警察局苓雅分局
    八十九年六月六日高市警苓分刑字第九四一一號刑事案件偵查卷宗、乙○○○署
    八十九年度偵字第一三六三八號偵查卷宗、原審法院旗山簡易庭八十九年度旗交
    簡字第一二五號卷宗及乙○○○署八十九年度執字第六二六五號執行卷宗核閱無
    訛。是以，被告甲○○應無於乙○○○署檢察官「偵訊」時，以自己之名義應訊
    頂替之可能，至為明顯。
(二)、此外，復查無其他相當證據足資肯認被告於乙○○○署檢察官「偵訊」時有何頂
    替之行為，揆諸首揭條文及說明，被告頂替犯行自不能證明，即應為無罪判決之
    諭知。因此原審以不能證明被告犯罪而諭知無罪之判決，核無不合，檢察官提起
    上訴，其意旨仍執前詞，為無理由，應予駁回。
四、至被告甲○○雖於八十九年十二月九日到案執行訊問中，以自己名義替被告邱志
明而為拘役三十日繳納易科罰金二萬七千元等情，悉如前述，是否涉犯有其他犯
    行，宜由檢察官另行依法偵查。
據上論結，應依刑事訴訟法第三百六十八條，判決如主文。
本案經檢察官王登榮到庭執行職務。
中      華      民      國    九十一    年      三     月      十九     日
                              臺灣高等法院高雄分院刑事第一庭
                                  審判長法官  王光照
                                        法官  黃壽燕
                                        法官  黃仁松
右正本證明與原本無異。
不得上訴。
                                      書記官  呂明燕
中      華      民      國    九十一    年      三     月     二十一    日
                                                                    Ａ
